【裁判字號】    99,司財管,95
【裁判日期】    990825
【裁判案由】    選任遺產管理人
【裁判全文】
臺灣臺南地方法院民事裁定            99年度司財管字第95號
聲  請  人  子○○
上列聲請人聲請選任被繼承人丙○○之遺產管理人事件，本院裁
定如下：
    主      文
選任財政部國有財產局臺灣南區辦事處臺南分處為被繼承人丙○
○之遺產管理人。
程序費用新臺幣壹仟元由被繼承人丙○○之遺產負擔。
    理      由
一、按繼承開始時，繼承人之有無不明者，由親屬會議於一個月
    內選定遺產管理人，並將繼承開始及選定遺產管理人之事由
    ，向法院報明；無親屬會議或親屬會議未於前條所定期限內
    選定遺產管理人者，利害關係人或檢察官，得聲請法院選任
    遺產管理人，並由法院依前項規定為公示催告；公示催告期
    限屆滿，無繼承人承認繼承時，其遺產於清償債權，並交付
    遺贈物後，如有剩餘，歸屬國庫；非公用國有財產以財政部
    國有財產局為管理機關， 民法第1177條、第1178條第2項、
    第1185條、國有財產法第12條分別定有明文。
二、聲請意旨略以：被繼承人丙○○（男，民國○○年○月○○日生
    ，身分證統一編號：Ｚ000000000號，98年4月30日死亡，生
    前最後住所：臺南縣後壁鄉福安村15鄰下寮205號之5）生前
    積欠聲請人新臺幣280萬元債務未清償完畢，因被繼承人丙
    ○○於98年4月30日死亡，其法定繼承人均已拋棄繼承權，
    亦未依民法第1177條、第1178條於法定期限內，召開親屬會
    議並選任遺產管理人，以致聲請人之債權無法行使，為保障
    聲請人即債權人之權益，聲請人爰依法聲請鈞院選任被繼承
    人丙○○之遺產管理人等語。
三、聲請人主張之上開事實，業據提出他項權利證明書、土地建
    築改良物抵押權設定契約書、土地建築改良物他項權利移轉
    變更契約書、臺南縣後壁鄉○○○段2649地號土地登記謄本
    各1份為證，聲請人主張堪信為真實；復查被繼承人丙○○
    之繼承人均已拋棄繼承權，業據本院調閱98年度繼字第1359
    、1401、1405號拋棄繼承卷宗核閱無誤，又未準用民法第11
    77條規定選定遺產管理人，而聲請人為被繼承人之債權人，
    故聲請人以利害關係人聲請選任被繼承人之遺產管理人，核
    與上開規定並無不合，應予准許。而聲請人聲請本院指派被
    繼承人丙○○之配偶壬○○○或地政士盧文為被繼承人丙
    ○○之遺產管理人，本院依職權函詢壬○○○有無意願擔任
    被繼承人丙○○之遺產管理人，逾期未表示，視為無意願，
    查本院迄今尚未收到壬○○○表示願意擔任被繼承人丙○○
    遺產管理人之陳報狀，視為壬○○○無意願擔任被繼承人丙
    ○○之遺產管理人。又遺產管理人除須熟悉處理遺產之相關
    規定外，亦須以公正之立場為被繼承人與債權人之間處理被
    繼承人所遺留之債權債務問題，因地政士盧文為聲請人所
    提出之人選，其是否能立於公正客觀之立場為被繼承人處理
    遺產，不生偏頗聲請人之虞，不無疑問。本院考量上情，認
    本件不宜指定壬○○○或地政士盧文為被繼承人丙○○之
    遺產管理人。
四、查本件被繼承人丙○○之繼承人均已拋棄繼承權，足見渠等
    對被繼承人遺產之處置已漠不關心，經本院函詢其繼承人乙
    ○○、甲○○、癸○○、寅○○、丑○○、己○○、辛○○
    、壬○○○、丁○○、庚○○、戊○○，請其等於文到5日
    內以書面陳明是否願意擔任被繼承人丙○○之遺產管理人，
    逾期未表示，視為無意願，上開繼承人均逾期未陳明其意願
    ，視為不願意擔任，有送達證書附卷可憑。查被繼承人丙○
    ○之遺產，倘無人承認繼承時，將於清償債權，交付遺贈物
    後，歸屬國庫，即無人繼承之遺產若有賸餘，終歸國家所取
    得，則職司國有財產管理之有關機關自係最為適合擔任遺產
    管理之人，況上開機關就遺產管理之有關法律程序亦相當熟
    悉；故為使遺產之處置順利進行，並考量遺產管理之專業性
    與公平性，認選任財政部國有財產局臺灣南區辦事處臺南分
    處為被繼承人丙○○之遺產管理人為適當。
五、依非訟事件法第157條、第24條第1項，裁定如主文。
中    華    民    國    99    年    8     月    25    日
                  家事法庭    司法事務官  柯雅菱
以上正本係照原本作成。
如不服本裁定，應於裁定送達後10日內向本院提出抗告狀，並繳
納抗告費新台幣1千元。
中    華    民    國    99    年    8     月    25    日
                              書  記  官  曾詩珊

司法院資訊處製作；財團法人民間司法改革基金會備份。
